臺中高等行政法院判決　　　　　　　　　　　　　　　九十三年度訴字第三三四號
　　　　　　　　　　　　　　　.
　原　　　告　省屋建設股份有限公司
　代　表　人　甲○○
　被　　　告　財政部臺灣省中區國稅局
　代　表　人　乙○○
　訴訟代理人　丙○○
右當事人間因營利事業所得稅事件，原告不服財政部中華民國九十三年五月十三日台
財訴字第○九三○○一五六九九號訴願決定，提起行政訴訟，本院判決如左︰
　　主  文
原告之訴駁回。
訴訟費用由原告負擔。
    事　實
一、事實概要：
    原告民國（下同）八十九年度營利事業所得稅結算申報，原列報營業成本新臺幣
    （下同）二九、五二九、五六八元、稅捐三、三二六、四七二元、呆帳損失六一
    、三三三、三三三元、其他費用二六七、七四五元及利息支出二○、五一○、四
    九六元。經被告初查以，營業成本依申報數核定為二九、五二九、五六八元、稅
    捐部分因原告本年度建屋型態為「合建分售」，剔除土地增值稅支出二、六八四
    、○七五元後，核定稅捐六四二、三九七元、呆帳損失依申報數核定為六一、三
    三三、三三三元、其他費用剔除健保費之滯納金四、四一七元後，核定二六三、
    三二八元及利息支出剔除與神大電腦股份有限公司（下稱神大公司）訴訟估列之
    或有負債七、六○五、○○○元後，核定為一二、九○五、四九六元，計核定全
    年所得額七、六五八、六九一元，應補稅額一、九○三、九五○元。原告不服，
    就營業成本、稅捐（房屋稅）及呆帳損失三項申經復查結果，未獲變更。又就營
    業成本、稅捐（房屋稅）、呆帳損失、其他費用及利息支出等五項提起訴願，仍
    遭決定駁回，遂提起行政訴訟。
二、兩造聲明：
    (一)原告聲明求為判決：
      1.訴願決定及原處分（復查決定）均撤銷。
　　　2.訴訟費用由被告負擔。
    (二)被告聲明求為判決：駁回原告之訴。
三、兩造陳述：
    (一)原告主張：
　　　1.本件利息支出，原核定剔除與神大公司訴訟估列之或有負債七、六○五、○
　　　　○○元，實有所誤。因原告與神大公司之訴訟銀行債權人仍以原告為債務支
　　　　付對象，亦即仍應由原告負擔該利息，依商業會計法規定為應計負債而非或
　　　　有負債，故被告原核定剔除七、六○五、○○○元之利息支出實有所誤。
      2.原告八十九年申報營業收入一一一、九二八、五七一元，而營業成本僅申報
        二九、五二九、五六八元實有計算錯誤，請重新查核，且因九二一地震致使
        公司資料散逸及會計人員受傷，原告為申報本件營利事業所得稅而臨時聘僱
        會計人員，所申報營業收入一一一、九二八、五七一元顯不合理。
      3.原告尚有部分房屋稅、呆帳損失、其他費用及利息支出等因會計人員計算錯
      　誤部分金額漏未入帳，敬請重新查核。
　　(二)被告答辯：
      1.原告經營不動產投資興建及租售業，本年度列報營業成本二九、五二九、五
        六八元、稅捐三、三二六、四七二元、呆帳損失六一、三三三、三三三元、
        其他費用二六七、七四五元及利息支出二○、五一○、四九六元，被告依列
        報數核定營業成本及呆帳損失，又原告本年度建屋型態為「合建分售」，乃
        剔除土地增值稅支出二、六八四、○七五元，核定稅捐六四二、三九七元，
        另其他費用剔除健保費之滯納金四、四一七元，核定二六三、三二八元，利
        息支出剔除與神大公司訴訟估列之或有負債七、六○五、○○○元，核定一
        二、九○五、四九六元。原告主張有房屋稅與呆帳損失漏未入帳，又營業成
        本列報數偏低，申報計算錯誤云云。申經被告復查決定以，被告於九十二年
        十一月四日及十四日二次通知原告提示帳證供核，惟未提示，原核定並無不
        合，復查後乃予維持。
      2.原告自九十二年七月十五日申請復查時即一再訴稱營業成本、房屋稅及呆帳
        損失因計算錯誤漏未入帳，惟被告於復查時二次函請原告提示資料以實其說
        ，原告迄訴願決定，乃至本次提起行政訴訟仍未能提示；且被告係依原告申
        報數核定其營業成本及呆帳損失，稅捐係剔除土地增值稅，亦非房屋稅，併
        予陳明。至其他費用及利息支出，原告既未踐行法定必經之復查程序，逕行
        提起訴願，自難謂為合法，改制前行政法院四十八年判字第二十三號判例可
        資參照。原告起訴各情，均係空言主張，委無足採。
　　理  由
一、按「稽徵機關進行調查或復查時，納稅義務人應提示有關各種證明所得額之帳簿
    、文據；其未提示者，稽徵機關得依查得之資料或同業利潤標準核定其所得額。
    」、「本法第八十三條所稱之帳簿文據，其關係所得額之一部或關係課稅年度中
    某一期間之所得額，而納稅義務人未能提示者，稽徵機關得就該部分依查得資料
    或同業利潤標準核定其所得額。」分別為所得稅法第八十三條第一項及同法施行
    細則第八十一條所明定。又「凡經稽徵機關調查核定之所得稅應納稅額，納稅義
    務人如有不服，得於核定稅額通知送達二十日內，依規定格式，敘明理由，連同
    證明文件，申請復查。納稅義務人對於稽徵機關之復查決定稅額，仍有不服時，
    始得依法提起訴願及行政訴訟。」改制前行政法院四十八年判字第二十三號著有
    判例。
二、本件原告八十九年度營利事業所得稅結算申報，原列報營業成本二九、五二九、
    五六八元、稅捐三、三二六、四七二元、呆帳損失六一、三三三、三三三元、其
    他費用二六七、七四五元及利息支出二○、五一○、四九六元，經被告初查以，
    營業成本依申報數核定為二九、五二九、五六八元、稅捐部分因原告本年度建屋
    型態為「合建分售」，剔除土地增值稅支出二、六八四、○七五元後，核定稅捐
    六四二、三九七元、呆帳損失依申報數核定為六一、三三三、三三三元、其他費
    用剔除健保費之滯納金四、四一七元後，核定二六三、三二八元及利息支出剔除
    與神大公司訴訟估列之或有負債七、六○五、○○○元後，核定為一二、九○五
    、四九六元，計核定全年所得額七、六五八、六九一元。原告不服，主張有房屋
    稅與呆帳損失漏未入帳，又營業成本列報數偏低，申報計算錯誤云云，申經被告
    復查決定以，被告於九十二年十一月四日及十四日二次通知原告提示帳證供核，
    惟未提示，原核定並無不合等由，駁回其復查之申請。原告仍不服，循序提起本
    件訴訟，為如事實欄所載之主張。經查：
    (一)原告八十九年度營利事業所得稅結算申報，原列報營業成本二九、五二九、五
      六八元及呆帳損失六一、三三三、三三三元，被告已依申報數核定營業成本二
      九、五二九、五六八元及呆帳損失六一、三三三、三三三元，並無調整剔除；
      至訴稱申報計算錯誤乙節，按「當事人主張事實，須負舉證責任，倘其所提出
      之證據，不足為主張事實之證明，自不能認其主張之事實為真實。」改制前行
      政法院三十六年度判字第十六號著有判例。查原告迄未提示營業成本申報計算
      錯誤之具體事證以實其說，且九二一地震係發生於八十八年九月二十一日，與
      本件原告申報八十九年度營利事業所得稅，應無關聯，原告空言主張，核無足
      採。
    (二)原告於復查時雖主張有房屋稅與呆帳損失漏未入帳，又營業成本列報數偏低，
      申報計算錯誤云云。然經被告於九十二年十一月四日及同月十四日二次通知原
      告提示帳證供核，卻均未提示，有被告發函通知及原告掛號郵件收件回執各二
      紙在原處分卷可憑。原告於本院訴訟時復為前述主張，惟仍未提示任何足以證
      明其主張之證據，所訴應無足採。
    (三)原告於復查時僅就營業成本、房屋稅及呆帳損失等三項目申請復查，對於其他
      費用及利息支出並無爭執或表示不服，此有原告九十二年七月十五日之復查申
      復書附原處分卷可稽。從而，系爭其他費用及利息支出項目，原告既未經復查
      程序，原告對之逕行提起訴願及行政訴訟，依前揭判例所示，自有未合。
三、綜上所述，被告所為原處分（復查決定），經核並無違誤。訴願決定予以維持，
    亦無不合。原告聲明求為撤銷，為無理由，應予駁回。
據上論結，本件原告之訴為無理由，爰依行政訴訟法第一百九十五條第一項後段、第
九十八條第三項前段，判決如主文。
中　　華　　民　　國　　 九十三　　 年　　　 十　　　 月　　　十三　　　日
                 臺 中 高 等 行 政 法 院   第 二 庭
                                審 判 長 法　　  官　胡　國　棟
                                         法 　　 官　林　秋　華
                                         法 　　 官　王　德　麟
右正本證明與原本無異。
如不服本判決，應於判決送達後二十日內向本院提出上訴書狀，其未表明上訴理由者
，應於提起上訴後二十日內向本院提出上訴理由書（須依對造人數附具繕本）；如於
本判決宣示或公告後送達前提起上訴者，應於判決送達後二十日內補提上訴理由書（
須附繕本）。未表明上訴理由者，逕以裁定駁回。
提起上訴應預繳送達用雙掛號郵票三九○元（三十四元及五元郵票各十份）。
中　　華　　民　　國　　 九十三　　 年　　　 十　　　 月　　　十三　　　日
　　　　　　　　　　　　　　　　　　　 　法院書記官　蔡　宗　融
